【裁判字號】    90,上易,728
【裁判日期】    900516
【裁判案由】    詐欺
【裁判全文】
臺灣高等法院高雄分院刑事判決          九十年度上易字第七二八號、第七三三號
    上  訴  人  台灣高雄地方法院檢察署檢察官
    被      告  乙○○
    被      告  丙○○
右上訴人因被告等詐欺案件，不服臺灣高雄地方法院八十九年度易緝字第五六號、第
九四號中華民國九十年二月二十三日第一審判決（起訴案號：臺灣高雄地方法院檢察
署八十二年度偵字第一０六四八號），提起上訴，本院判決如左：
      主      文
上訴駁回。
      理      由
一、公訴意旨略以：被告乙○○、丙○○夫妻二人共同基於意圖為自己不法所有之概
    括犯意，自七十八年起，以與朋友合夥創業為由，持合夥人彭仁傑之支票向甲○○調借現款，有借有還以取信甲○○，致甲○○不知有詐，嗣八十年底乙○○、
    丙○○即以彭仁傑已退股為由，另以新股東官昌永開立之支票更換，甲○○不疑
    有他而同意更換，其後復以購買土地獲利甚豐，再以官昌永及王陳月珠之支票陸
    續向甲○○借款共計新台幣（下同）一千八百六十萬二千八百六十元，至八十一
    年三月間支票屆期，乙○○、丙○○即以週轉困難，請暫緩提示支票，延至同年
    五月仍未獲清償，甲○○乃向銀行提示始發現前述支票均為拒絕往來戶，乙○○
    、丙○○二人復避不見面拒不清償，始知受騙，因認被告二人涉犯刑法第三百三
    十九條第一項詐欺取財罪嫌。
二、公訴人認被告二人涉犯詐欺取財罪嫌，係以告訴人甲○○之指訴及支票影本十七
    張、借據六張附卷，為其論據。訊據被告乙○○、丙○○堅決否認有詐欺取財情
    事，均辯稱：乙○○係從事挖土機工作，乙○○當時向上游包商承包多處工程而
    陸續向告訴人借錢用來週轉工人工資，後來工程賠錢負債不能給付告訴人借給我
    的錢，我沒有詐欺等語。
三、經查，被告乙○○、丙○○自民國七十八年間，陸續以合夥人彭仁傑之支票向告
    訴人甲○○借款，而告訴人甲○○除以自己之金錢交付被告二人外，並向曾碧玉
    、王蜀秀借款交付被告丙○○。民國八十年間，被告乙○○以彭仁傑退股為由，
    另以新股東官昌永簽發之支票更易前揭彭仁傑簽發之支票。嗣後，被告乙○○因
    工程營運不善而又向告訴人甲○○借款週轉，被告乙○○向告訴人甲○○借款時
    向甲○○表示伊資金週轉不靈，若無資金週轉恐會倒閉等語，告訴人甲○○知悉
    被告乙○○之經濟狀況後，猶恐被告乙○○經營之工程行倒閉，於是陸續收受被
    告乙○○交付之由合夥人官昌永及僱請被告從事挖土工程之王陳月珠所簽發數張
    支票而借款給乙○○總計達一千餘萬元。嗣於八十一年十一月及八十二年一月間
    ，告訴人甲○○分別提示王陳月珠及官昌永簽發之支票不獲付款，而被告乙○○
    之工程行亦倒閉而無法清償積欠告訴人甲○○之債款等情，已由被告乙○○及丙○○於原審及本院審理時陳述綦詳，並經告訴人甲○○及告訴代理人馬逸峰分別
    於檢察官偵查中、原審審理時供證明確，而告訴代理人馬逸峰於本院另指出：「
    借錢的事我知道，被告二人所言（付過利息超過一百萬元）是正確的，我母親因
    為怕借給他們的錢拿不回來，才又陸陸續續的借給他們。事後我們查證的結果，
    被告二人並非蓄意詐欺我母親」等語（本院九十年四月二十七日訊問筆錄），綜
    上所述，依據被告二人向告訴人甲○○借款之經過，被告二人已明確告知告訴人
甲○○其等經營之工程行陷入營運不善及周轉困難等足供告訴人評估被告將來還
    款能力之狀況，惟告訴人評估後仍借款給被告二人，且借款期間有利息之約定，
    有借有還，足見被告二人借款之際並無詐術之遂行，且本件僅係借款後債務不履
    行之民事糾葛，亦無不法所有之意圖，核與詐欺取財罪構成要件不合。至於支票
    影本十七張及借據六張，至多僅能證明被告二人有借款之事實，不能憑此認定被
    告二人有詐欺取財之行為而採為不利被告二人之認定，併予指明。
四、按犯罪事實應依證據認定之，無證據不得推定其犯罪事實，刑事訴訟法第一百五
    十四條定有明文。又認定不利於被告之事實，須依積極證據，苟積極證據不足為
    不利於被告之認定時，即應為有利於被告之認定，更不必有何有利之證據（最高
    法院三十年上字第八一六號判例參照）。綜上所述，公訴人所持之論據，尚不能
    證明被告二人有詐欺取財犯行，此外，本院復查無其他確切證據，足資審認，被
    告二人犯罪尚屬不能證明，原審因而諭知被告二人無罪，核無不合，檢察官上訴
    意旨仍執前詞，指摘原判決不當，為無理由，應予駁回。
據上論結，應依刑事訴訟法第三百六十八條，判決如主文。
本案經檢察官郭振昌到庭執行職務。
中    華    民    國      九十      年       五       月      十六      日
                              臺灣高等法院高雄分院刑事第二庭
                                  審判長法官  曾永宗
                                        法官  邱永貴
                                        法官  鄭月霞
右正本證明與原本無異。
不得上訴。
                                      書記官  張寶花
中    華    民    國      九十      年       五       月      十七      日
                                                                        Ｑ


司法院資訊處製作；財團法人民間司法改革基金會備份。
